臺灣高雄地方法院民事裁定　　　　　100年度消債更字第130號
聲　請　人　邱寶瑩
上列當事人因消費者債務清理事件聲請更生，本院裁定如下：
    主  文
聲請人邱寶瑩自民國一百年八月八日下午四時起開始更生程序。
命司法事務官進行本件更生程序。
    理  由
一、聲請意旨略以：聲請人即債務人邱寶瑩前向金融機構辦理消
    費貸款、信用卡契約等致積欠無擔保債務計新臺幣（下同）
    3,042,519 元，因無法清償債務，乃於民國100 年3 月間與
    最大債權銀行國泰世華商業銀行股份有限公司（下稱國泰世
    華銀行）進行前置協商，但因聲請人無法負擔任何還款條件
    ，致使協商不成立，並因聲請人有不能清償債務或有不能清
    償之虞，復未經法院裁定開始清算程序或宣告破產，爰依法
    聲請准予裁定更生等語。
二、按「債務人不能清償債務或有不能清償之虞者，得依本條例
    所定更生或清算程序，清理其債務。」，消費者債務清理條
    例第3 條定有明文。衡以消費者與金融機構間債之關係之發
    生，係依契約自由原則及相互間之信賴為基礎，此為社會經
    濟活動得以維繫及發展之重要支柱，債務人經濟窘迫，固不
    應任其自生自滅，債權人一方之利益，仍不能因之摒棄不顧
    。是債務人於協商程序中，自應本於個人實際財產及收支狀
    況，依最大誠信原則，商討解決方案。如終究不能成立協商
    ，於聲請更生或清算時，法院審酌上開條文所謂「不能清償
    或有不能清償之虞」，自宜綜衡債務人全部收支、信用及財
    產狀況，評估是否因負擔債務，而不能維持最基本之生活條
    件；所陳報之各項花費，是否確屬必要性之支出；如曾有協
    商方案，其條件是否已無法兼顧個人生活之基本需求等情，
    為其判斷之準據。
三、經查：
  (一)聲請人前向各金融機構辦理消費貸款、信用卡契約等致積欠
    無擔保債務計3,024,519 元（其中包含資產公司債務962,74
    7 元），因無法清償債務，乃於100 年3 月間與最大金融機
    構國泰世華銀行進行前置協商，但因聲請人無法負擔任何款
    款條件，致使協商不成立，此有債權人清冊、財團法人金融
    聯合徵信中心前置協商專用債權人清冊、當事人綜合信用報
    告、前置協商不成立通知書等在卷可稽（卷第7 頁至8 頁、
    第24頁至26頁、第18頁至23頁、第10頁），堪認上情屬實。
  (二)聲請人現待業中，97年度、98年度均無申報所得資料，勞工
    保險已於100 年1 月退保等情，此有財產歸屬資料清單、綜
    合所得稅各類所得資料清單、勞工保險被保險人投保資料表
    、薪資單等件附卷可證（卷第16頁至17頁、第14頁至15頁）
    ，均認屬實；另聲請人主張其生活必要支出均由配偶林宜陞
    支付，並提供每月5,000 元為其未來還款來源乙節，此有民
    事陳報狀在卷可證（卷第30頁）；而查聲請人配偶林宜陞於
    98年度、99年度申報所得平均每月收入為4,667 元、5,025
    元，勞保投保薪資額為24,000元，自陳其每月平均收入為24
    ,000元等情，此有財產歸屬資料清單、綜合所得稅各類所得
    資料清單、勞工保險被保險人投保資料表、民事陳報狀單等
    件附卷可證（卷第31頁至32頁、第33頁至35頁、第30頁），
    堪認屬實。則可認以其所主張每月可還款數額5,000 元為核
    算其償債能力之基礎，較符實情。
  (三)綜上所述，聲請人目前並無工作收入，由其配偶支付其每月
    生活必要費用外，另提供其每月5,000 元為其還款來源，而
    以聲請人目前負債總額為3,042,519 元，以上開餘額按月攤
    還結果，如不計利息，約50年期間始能清償完畢，如加計利
    息負擔，其還款年限顯然更長，有違消費者債務清理條例協
    助債務人重建更生之立法本意，堪認聲請人之債務大於財產
    ，而有不能清償債務或有不能清償之虞之情事，準此，上開
    償債年限將使聲請人生活長期陷入窘境，於其目前身心狀況
    俱有不良影響，自非允當。從而，聲請人主張已不能清償債
    務或有不能清償之虞，聲請本院准予更生，依所舉事證及本
    院調查結果，即無不合。
四、末按「法院開始更生程序之裁定，應載明其年、月、日、時
    ，並即時發生效力。」、「法院裁定開始更生或清算程序後
    ，得命司法事務官進行更生或清算程序，必要時得選任律師
    、會計師或其他適當之自然人或法人一人為監督人或管理人
    。」，消費者債務清理條例第45條第1 項、第16條第1 項分
    別定有明文。本件聲請人其目前收入及財產狀況，不能清償
    債務，有如上述。此外，復查聲請人無消費者債務清理條例
    第46條各款所定駁回更生聲請等事由，有本院民事紀錄科查
    詢表及臺灣高等法院被告前案紀錄表在卷可憑。且聲請人既
    非從事營業活動而屬受薪之消費者，所負無擔保或無優先權
    之債務總額亦未逾1,200 萬元。從而，聲請人聲請更生，洵
    屬有據，應予准許，爰命司法事務官進行本件更生程序。
五、依消費者債務清理條例第11條第1項、第45條第1項、第16
    條第1項，裁定如主文。
中    華    民    國     100   年    8    月    8     日
                     民事庭  法  官  邱泰錄
以上正本證明與原本無異。
本裁定已於100 年8 月8 日下午4 時公告。
本件不得抗告。
中    華    民    國     100   年    8    月    8     日
                             書記官  梁竫